臺灣桃園地方法院刑事判決
110年度審金訴字第629號
公  訴  人  臺灣桃園地方檢察署檢察官
被      告  王進漢


上列被告因違反洗錢防制法等案件，經檢察官提起公訴（110年
度偵字第34748號），被告於本院準備程序中，就被訴事實為有
罪之陳述，經本院告知簡式審判程序意旨，並聽取當事人之意見
後，本院合議庭裁定由受命法官獨任依簡式審判程序審理，判決
如下：
    主  文
甲○○幫助犯洗錢防制法第十四條第一項之洗錢罪，處有期徒刑壹
月，併科罰金新臺幣貳萬元，罰金如易服勞役，以新臺幣壹仟元
折算壹日。緩刑貳年，並應自本判決確定之日起壹年內向公庫支
付新臺幣伍萬元。
    事實及理由
一、犯罪事實：
　　甲○○於民國110年6月間某日，以不詳方式結識真實姓名年籍
    均不詳、於通訊軟體LINE暱稱「黃湘真」之成年人（無證據
    證明其未滿18歲，下稱「黃湘真」）聯繫帳戶租用事宜，甲○○明知金融機構存款帳戶為個人信用之表徵，任何人均可自
    行到金融機構申請開立存款帳戶而無特別之窒礙，而可預見
    「黃湘真」支付報酬以徵求他人提供金融機構存款帳戶之存
    摺、提款卡及提款密碼等金融帳戶資料，該金融機構存款帳
    戶極可能供不法詐騙份子用以充作詐欺犯罪被害人匯款之指
    定帳戶，並於不法詐騙份子提款後，遮斷資金流動軌跡，使
    檢警難以追緝，而有掩飾詐欺犯罪所得之本質及去向之虞，
    竟不違背其本意，基於幫助他人詐欺取財及幫助掩飾、隱匿
    詐欺取財犯罪所得本質及去向之洗錢不確定故意，於110年6
    月16日某時，在桃園市○○區○○路000號之統一便利超商凱達
    門市，以交貨便之寄件服務，將其所申辦之聯邦商業銀行股
    份有限公司（下稱「聯邦銀行」）帳號000000000000號帳戶
    （起訴書誤載為帳號000000000000號，下稱「甲○○聯邦帳戶
    」）、合作金庫商業銀行股份有限公司（下稱「合作金庫銀
    行」）帳號0000000000000號帳戶（下稱「甲○○合庫帳戶」
    ）、中華郵政股份有限公司（下稱「郵局」）帳號00000000
    000000號帳戶（下稱「甲○○郵局帳戶」）之存摺各1本、提
    款卡各1張，寄予「黃湘真」所指定之地點，並於寄出上開
    金融帳戶資料前，先將提款卡密碼均改為「黃湘真」所指定
    之「333666」。俟輾轉取得「甲○○聯邦帳戶」、「甲○○合庫
    帳戶」、「甲○○郵局帳戶」存摺及提款卡之某詐欺集團成員
    間（無證據顯示甲○○知悉或可得而知該詐欺集團成員達3人
    以上或其中含有少年成員，下稱「本案詐欺集團」），共同
    意圖為自己不法之所有，基於詐欺取財及掩飾、隱匿詐欺取
    財犯罪所得本質及去向之洗錢等犯意聯絡，由「本案詐欺集
    團」機房成員先後於如附表「詐騙時間」欄所示之時間，以
    如附表「詐騙方式」欄所示之方式，使如附表「被害人」欄
    所示之乙○○、戊○及丁○○分別陷於錯誤，而分別於如附表「
    匯款時間」欄所示之時間，將如附表「匯款金額」欄所示之
    款項，匯至如附表「匯款帳戶」欄所示之帳戶後，「本案詐
    欺集團」車手成員旋分別將匯入之款項提領一空，而掩飾、
    隱匿上揭詐欺取財犯罪所得之本質及去向。嗣乙○○、戊○及
    丁○○驚覺受騙，分別報警後，始為警循線查獲上情。
二、證據名稱：
　㈠被告甲○○分別於檢察官訊問、本院準備程序及審理中之自白
    。
　㈡證人即告訴人乙○○、丁○○分別於警詢中之陳述；證人即被害
    人戊○於警詢中之陳述。
　㈢聯邦商業銀行股份有限公司110年7月13日聯銀業管字第11003
    32574號函及函附帳戶基本資料、存摺存款明細表、合作金
    庫商業銀行大發分行110年8月19日合金大發字第1100002062
    號函及函附開戶基本資料、歷史交易明細查詢結果、中華郵
    政股份有限公司110年7月15日儲字第1100187361號函及函附
    帳戶基本資料及歷史交易清單、被告提出與「黃湘真」之LI
    NE對話紀錄截圖照片、如附表「書證」欄所示之文書證據。
三、論罪科刑：
　㈠按刑法上之幫助犯係對於犯罪與正犯有共同之認識，而以幫
    助之意思，於正犯實行犯罪之前或犯罪之際，為犯罪構成要
    件以外之行為，而予以助力，使之易於實行或完成犯罪行為
    之謂。所謂以幫助之意思而參與者，指其參與之原因，僅在
    助成正犯犯罪之實現者而言，又所謂參與犯罪構成要件以外
    之行為者，指其所參與者非直接構成某種犯罪事實之內容，
    而僅係助成其犯罪事實實現之行為者（最高法院88年度台上
    字第1270號、97年度台上字第1911號判決意旨參照）。次按
    金融帳戶乃個人理財工具，依我國現狀，申設金融帳戶並無
    任何特殊限制，且可於不同之金融機構申請多數帳戶使用，
    是依一般人之社會通念，若見他人不以自己名義申請帳戶，
    反而收購或借用別人之金融帳戶以供使用，並要求提供提款
    卡及告知密碼，則提供金融帳戶者主觀上如認識該帳戶可能
    作為對方收受、提領特定犯罪所得使用，對方提領後會產生
    遮斷金流以逃避國家追訴、處罰之效果，仍基於幫助之犯意
    ，而提供該帳戶之提款卡及密碼，以利洗錢實行，仍可成立
    一般洗錢罪之幫助犯（最高法院108年台上大字第3101號裁
    定意旨參照）。經查，被告將上開「甲○○聯邦帳戶」、「甲○○合庫帳戶」及「甲○○郵局帳戶」之存摺、提款卡一併寄予
    「黃湘真」所指定之人，並於寄出前將上開帳戶提款卡密碼
    均更改成「黃湘真」所指定之密碼，俟取得上開金融機構帳
    戶資料之「本案詐欺集團」機房成員再分別對如附表「被害
    人」欄所示之告訴人、被害人等3人施以詐術，令告訴人、
    被害人等3人分別陷於錯誤，而各依指示分別匯款至「甲○○
    聯邦帳戶」、「甲○○合庫帳戶」及「甲○○郵局帳戶」後，續
    由「本案詐欺集團」車手成員將所匯入之款項提領一空，以
    此方式製造金流斷點，而掩飾、隱匿上開詐欺取財犯罪所得
    之本質及去向，是被告交付金融機構帳戶資料所為，係對他
    人遂行詐欺取財及洗錢之犯行資以助力而實施犯罪構成要件
    以外之行為，且在無積極證據證明被告係以正犯之犯意參與
    犯罪行為之情形下，揆諸前開判決意旨，應認被告所為僅應
    成立幫助犯，而非論以正犯。
　㈡次按幫助犯係從屬於正犯而成立，並無獨立性，故幫助犯須
    對正犯之犯罪事實，具有共同認識而加以助力，始能成立，
    其所應負責任，亦以與正犯有同一認識之事實為限，若正犯
    所犯之事實，超過其共同認識之範圍時，則幫助者事前既不
    知情，自不負責（最高法院75年度台上字第1509號判決意旨
    參照）。茲查，被告雖可預見交付上開金融機構帳戶資料，
    足以幫助詐欺集團施以詐術後取得贓款，主觀上有幫助詐欺
    之不確定故意，惟尚不能據此即認被告亦已知悉「本案詐欺
    集團」成員之人數有3人以上而詐欺取財，復無證據證明被
    告對於該詐欺集團之詐騙手法及分工均有所認識及知悉，依
    「所犯重於所知，從其所知」之法理，此部分尚無從遽以論
    斷被告成立幫助三人以上共同犯詐欺取財罪嫌。
  ㈢核被告所為，係犯刑法第30條第1項前段、第339條第1項之幫
    助犯詐欺取財罪，及刑法第30條第1項前段，洗錢防制法第1
    4條第1項之幫助犯一般洗錢罪。
　㈣想像競合犯：
  ⒈「本案詐欺集團」成員先後使如附表「被害人」欄所示之告
    訴人、被害人等3人陷於錯誤而交付財物，而「被害人」欄
    所示之告訴人乙○○、被害人戊○、告訴人丁○○雖分別有3次、
    5次、2次分別匯款至「甲○○聯邦帳戶」、「甲○○合庫帳戶」
    及「甲○○郵局帳戶」之行為，惟此係正犯各該次詐欺取財行
    為使告訴人乙○○、被害人戊○及告訴人丁○○分次交付財物之
    結果，正犯祇成立一詐欺取財罪。被告為幫助犯，亦僅成立
    一幫助詐欺取財罪。又被告以一交付金融帳戶資料之幫助詐
    欺行為，同時侵害告訴人、被害人等3人之財產法益，為同
    種想像競合犯，應依刑法第55條之規定，從一重論以幫助犯
    詐欺取財罪1罪。
  ⒉再被告係以上開一提供金融帳戶資料之行為同時犯幫助詐欺
    取財及幫助一般洗錢2罪，為異種想像競合犯，應依刑法第5
    5條規定，從一重依幫助犯一般洗錢罪處斷。
  ㈤被告幫助他人遂行一般洗錢之犯行，為幫助犯，爰依刑法第3
    0條第2項之規定，按正犯之刑減輕之。
  ㈥又被告於檢察官訊問及本院準備程序時，均坦承將「甲○○聯
    邦帳戶」、「甲○○合庫帳戶」及「甲○○郵局帳戶」之存摺、
    提款卡，寄予「黃湘真」指定之人，並於寄出前將上開金融
    帳戶提款卡之密碼更改為「黃湘真」所指定之密碼，而自白
    其上開幫助犯一般洗錢罪之犯行，爰依洗錢防制法第16條第
    2項之規定，遞減輕其刑。
  ㈦爰審酌被告可預見將個人帳戶之存摺、提款卡提供他人，恐
    遭詐欺成員充作詐騙他人財物後，用以匯款之人頭帳戶，而
    幫助掩飾、隱匿詐欺犯罪所得之本質及去向，竟仍未經詳細
    查證，任意將其金融機構帳戶之存摺、提款卡交予他人使用
    ，助長詐騙財產犯罪之風氣，造成無辜民眾受騙而受有金錢
    損失，並使贓款追回困難，實為當今社會詐財事件發生之根
    源，擾亂金融交易往來秩序及影響社會正常交易安全甚鉅，
    且因被告提供個人帳戶，致使執法人員難以追查正犯之真實
    身分，所為誠屬不當，惟念及被告坦承犯行，且與告訴人乙○○以6萬6,097元調解成立，並已給付完畢，有本院111年度
    附民移調字第849號調解筆錄、本院辦理刑事案件電話查詢
    紀錄表在卷可考（見本院卷第63-64頁、第81頁），堪認被
    告有悔意，並審酌被害人戊○及告訴人丁○○未到庭，而未能
    與被告達成調解，得到被害人戊○及告訴人丁○○之原諒，兼
    衡以被告之生活及經濟狀況、素行、年紀及智識程度等一切
    情狀，量處如主文所示之刑，並諭知罰金易服勞役之折算標
    準，以示懲儆。
  ㈧查被告前未曾因故意犯罪受有期徒刑以上刑之宣告，有臺灣
    高等法院被告前案紀錄表在卷可按，念其因短於思慮，誤蹈
    刑章，經此偵審程序及刑之宣告之教訓，當知所警惕，而無
    再犯之虞，並審酌告訴人乙○○於本院準備程序中表示同意給
    予被告緩刑宣告之意見（見本院卷第69頁），本院認前開對
    被告所宣告之刑，以暫不執行為適當，爰依刑法第74條第1
    項第1款規定，併予宣告緩刑如主文所示。又為使被告從本
    案中深切記取教訓，避免其再度犯罪，另依刑法第74條第2
    項第4款之規定，命被告自本判決確定之日起1年內向公庫支
    付5萬元，冀能使被告確實明瞭其行為所造成之危害，並培
    養正確法治觀念。倘被告違反上開應行負擔之事項，且情節
    重大，足認原宣告之緩刑難收其預期效果，而有執行刑罰之
    必要者，依刑法第75條之1第1項第4款規定，得由檢察官向
    本院聲請撤銷其緩刑宣告，併此指明。
四、沒收：
  ㈠被告於本院準備程序時供稱其交付上開「甲○○聯邦帳戶」、
    「甲○○合庫帳戶」及「甲○○郵局帳戶」之存摺、提款卡，並
    未獲得報酬等語明確（見本院卷第41頁），本院亦查無積極
    具體證據足認被告因交付上開金融帳戶資料而獲有金錢或其
    他利益等犯罪所得，自不生犯罪所得應予沒收之問題。
  ㈡至洗錢防制法第18條第1項前段固規定「犯第14條之罪，其所
    移轉、變更、掩飾、隱匿、收受、取得、持有、使用之財物
    或財產上利益，沒收之」，惟被告非實際上提款之人，無掩
    飾隱匿詐欺贓款之犯行，非洗錢防制法第14條第1項之正犯
    ，自無上開條文適用，附此敘明。
五、應依刑事訴訟法第273條之1第1項、第299條第1項前段、第3
    10條之2、第454條第1項，洗錢防制法第14條第1項、第16條
    第2項，刑法第11條前段、第30條第1項前段、第2項、第339
     條第1項、第55條、第42條第3項前段、第74條第1項第1款
    、第2項第4款，刑法施行法第1條之1第1項，判決如主文。
六、如不服本判決應於收受判決後20日內向本院提出上訴書狀，
    並應敘述具體理由。其未敘述上訴理由者，應於上訴期間屆
    滿後20日內向本院補提理由書（均須按他造當事人之人數附
    繕本）「切勿逕送上級法院」。
本案由檢察官丙○○提起公訴，經檢察官李孟亭到庭執行職務。 
中　　華　　民　　國　　111 　年　　6 　　月　　17　　日
                  刑事審查庭  法　官　李雅雯
以上正本證明與原本無異。
如不服本判決應於收受判決後20日內向本院提出上訴書狀，並應
敘述具體理由。其未敘述上訴理由者，應於上訴期間屆滿後20日
內向本院補提理由書（均須按他造當事人之人數附繕本）「切勿
逕送上級法院」。
　　　　　　　　　　　　　　　書記官　沈詩婷 
中　　華　　民　　國　　111 　年　　6 　　月　　20　　日
附錄本案論罪科刑法條： 
中華民國刑法第30條：
幫助他人實行犯罪行為者，為幫助犯。雖他人不知幫助之情者，
亦同。
幫助犯之處罰，得按正犯之刑減輕之。
中華民國刑法第339條（普通詐欺罪）
意圖為自己或第三人不法之所有，以詐術使人將本人或第三人之
物交付者，處5年以下有期徒刑、拘役或科或併科50萬元以下罰
金。
以前項方法得財產上不法之利益或使第三人得之者，亦同。
前二項之未遂犯罰之。
洗錢防制法第14條
有第二條各款所列洗錢行為者，處7年以下有期徒刑，併科新臺
幣5百萬元以下罰金。
前項之未遂犯罰之。
前二項情形，不得科以超過其特定犯罪所定最重本刑之刑。
附表：
編號 被害人  詐騙時間 詐騙方式 匯款時間 匯款金額 （新臺幣） （不含手續費） 匯款帳戶 一 乙○○ （提出告訴）  110年6月19日晚間6時許 「本案詐欺集團」機房成員於左列時間，偽以郵局客服中心人員撥打電話予乙○○佯稱：在Booking訂房網有退款紀錄，需依指示操作自動櫃員機進行退款動作等語，致乙○○陷於錯誤，而於右列時間，將右列金額，以轉帳之方式匯入右列帳戶內。 110年6月19日晚間6時48分許 2萬9,987元。（起訴書誤載為2萬2,987元） 「甲○○聯邦帳戶」       110年6月19日晚間7時27分許 2萬9,987元。（起訴書誤載為2萬2,987元）       110年6月19日晚間7時37分許 2萬123元。 「甲○○合庫帳戶」  書證 ①乙○○報案資料（內政部警政署反詐騙諮詢專線紀錄表、高雄市政府警察局鹽埕分局五福四路派出所受理詐騙帳戶通報警示簡便格式表、金融機構聯防機制通報單）。 ②郵政自動櫃員機交易明細表、網路銀行轉帳交易明細。      編號 被害人  詐騙時間 詐騙方式 匯款時間 匯款金額 （新臺幣） （不含手續費） 匯款帳戶 二 戊○  110年6月19日晚間6時52分許 「本案詐欺集團」機房成員偽以 KUN飯店及台新國際商業銀行股份有限公司客服人員撥打電話予戊○佯稱：先前錯誤設定為團體訂房，如欲解除此類錯誤，需依指示操作網路銀行等語，致戊○陷於錯誤，而於右列時間，將右列金額，以操作網路銀行之方式轉帳至右列帳戶內。 110年6月19日晚間7時23分許 9萬9,987元。 「甲○○郵局帳戶」      110年6月19日晚間7時26分許 4萬9,987元。       110年6月19日晚間7時29分許 3萬9,987元。 「甲○○聯邦帳戶」      110年6月19日晚間7時34分許 3萬4,013元。 「甲○○合庫帳戶」      110年6月19日晚間7時38分許 9,999元。   書證 ①戊○報案資料（內政部警政署反詐騙諮詢專線紀錄表、高雄市政府警察局鼓山分局龍華派出所受理詐騙帳戶通報警示簡便格式表、金融機構聯防機制通報單）。 ②網路銀行轉帳交易明細（戊○轉帳資料）。      編號 被害人  詐騙時間 詐騙方式 匯款時間 匯款金額 （新臺幣） （不含手續費） 匯款帳戶 三 丁○○（提出告訴）  110年6月19日晚間8時許 「本案詐欺集團」機房成員偽以「KICKSTAGE奇時代橘」網站客服人員撥打電話予丁○○佯稱：因公司會計錯帳要取消訂單商品，需依指示操作取消等語，致丁○○陷於錯誤，而於右列時間，將右列金額，以操作網路銀行之方式轉帳至右列帳戶內。 110年6月19日晚間8時19分許 4萬9,986元。 「甲○○合庫帳戶」      110年6月19日晚間8時25分許 3萬2,989元。   書證 ①丁○○報案資料（內政部警政署反詐騙諮詢專線紀錄表、彰化縣警察局鹿港分局和興派出所受理詐騙帳戶通報警示簡便格式表、金融機構聯防機制通報單）。 ②網路銀行轉帳交易明細截圖照片。 ③丁○○提出之手機通話截圖照片。